【裁判字號】    99,易,1320
【裁判日期】    990930
【裁判案由】    妨害名譽
【裁判全文】
臺灣板橋地方法院刑事判決              99年度易字第1320號
公  訴  人  臺灣板橋地方法院檢察署檢察官
被      告  甲○○
上列被告因妨害名譽案件，經檢察官提起公訴（99年度調偵字第
604 號），本院判決如下：
    主  文
甲○○公然侮辱人，處罰金新臺幣伍仟元，如易服勞役，以新臺
幣壹仟元折算壹日。
    事  實
一、甲○○於民國98年11月20日上午10時許，騎乘車牌號碼MEG-
    112 號普通重型機車，沿臺北縣板橋巿萬板路往雙十路方向
    行駛時，因遭亦騎乘機車沿同路段、同向行駛之乙○○對其
    鳴按喇叭而心生不滿，待駛至萬板路與雙十路口停等紅燈時
    ，竟基於公然侮辱人之犯意，公然對於同在該交岔路口停等
    紅燈之乙○○辱罵稱：「叭三小，幹你娘雞巴（臺語發音）
    」等語，足以貶損乙○○之社會評價。
二、案經乙○○訴由臺北縣政府警察局海山分局移請臺灣板橋地
    方法院檢察署檢察官偵查起訴。
    理  由
一、按被告以外之人於審判外之言詞或書面陳述，除法律有規定
    者外，不得作為證據；又被告以外之人於偵查中向檢察官所
    為之陳述，除顯有不可信之情況者外，得為證據；被告以外
    之人於審判外之陳述，經當事人於審判程序同意作為證據，
    法院審酌該言詞陳述或書面陳述作成時之情況，認為適當時
    ，亦得為證據，刑事訴訟法第159 條第1 項、第159 條之1
    第2 項、第159 條之5 第1 項分別定有明文。查本案以下所
    引各項證據，均經檢察官及被告甲○○於審判程序中同意作
    為證據（見本院99年9 月21日審判筆錄第2 頁），且告訴人
    乙○○於偵查中之證述係經檢察官告知具結義務及偽證處罰
    後具結所為，則本院審酌該等證據核無違法取證或證明力顯
    然過低之情事，依各該陳述作成時之狀況，並無不適當或顯
    不可信之情況，自均得為證據，合先敘明。
二、訊據被告固坦承在前述時、地，因遭告訴人鳴按喇叭，雙方
    進而發生口角等情不諱，惟矢口否認有何公然侮辱犯行，辯
    稱：告訴人騎車時，對伊按喇叭3 聲，又轉過頭看伊，伊是
    跟渠說「你叭什麼意思」，但渠都沒有回答伊，伊沒有罵渠
    ，後來伊要騎走時，渠記伊之車牌號碼，伊就說「我問你，
    你不回答我，還要記我的車牌，就給你記」，後來伊就騎走
    了云云。經查：上揭犯罪事實，業據告訴人於警詢及偵查中
    指訴綦詳（見臺灣板橋地方法院檢察署98年度偵字第34074
    號偵查卷第7 至8 頁、34頁），且在場證人王柏儒、徐葆林
    均於警詢時證述有聽到1 名男騎士在罵1 名女騎士等情明確
    （見同上偵查卷第29、30頁），則質諸被告在前述時、地大
    聲指罵告訴人，甚至引起其他在場之人注意，衡情，其應非
    僅對告訴人口出「你叭什麼意思」一語而已；抑且，告訴人
    與被告素不相識，只因偶然騎乘機車行經上開地點對被告鳴
    按喇叭而遭被告辱罵，始對被告提出本件妨害名譽告訴，復
    於偵查中經檢察官告知具結義務及偽證處罰後，仍願具結作
    證，衡情，應無甘冒涉犯偽證罪之風險，設詞誣攀被告之理
    ，其指稱被告有以臺語罵其「叭三小，幹你娘雞巴」等語，
    應堪採信。又被告以「叭三小，幹你娘雞巴（臺語發音）」
    等語辱罵告訴人，依據社會一般通念，有鄙視、使人難堪之
    意涵，已足以貶損告訴人之名譽及社會評價，顯屬侮辱人之
    言詞。且被告係騎乘機車在臺北縣板橋巿萬板路與雙十路口
    停等紅燈時辱罵告訴人，亦屬不特定多數人得共見共聞之公
    共場所無訛。綜前所述諸情，被告所辯前情，無非事後卸責
    之詞，不足採信。本案事證明確，被告犯行堪以認定，應予
    依法論罪科刑。
三、核被告所為，係犯刑法第309 條第1 項之公然侮辱罪。公訴
    意旨雖認被告在前述時、地，以上開穢語辱罵告訴人時，併
    有以徒手推打告訴人之頭部（未成傷），應係涉犯同條第2
    項之強暴公然侮辱罪嫌等語，且以告訴人於警詢及偵查中之
    指訴為唯一論據。惟按告訴人之告訴，係以使被告受刑事訴
    追為目的，是其陳述是否與事實相符，仍應調查其他證據以
    資審認（最高法院52年臺上字第1300號判例意旨參照）。查
    告訴人固於警詢及偵查中指訴被告有以徒手推打其頭部，因
    其頭戴安全帽，始未成傷等情節，然為被告於警詢、偵查中
    及本院訊問時均堅詞否認，而質諸卷附之監視錄影畫面翻拍
    光碟及翻拍照片（見同上偵查卷第16至20頁），均未攝得告
    訴人遭被告推打之過程，又在場證人王柏儒、徐葆林於警詢
    時亦均證稱並未看到有打人之情事等語明確（見同上偵查卷
    第29、30頁），復查無其他證據足資佐證告訴人指訴被告有
    以徒手朝其頭部推打一節確係屬實，自難僅憑告訴人單方面
    之指訴，遽認被告有公訴意旨所指施以強暴之行為，即難逕
    以刑法第309 條第2 項之強暴公然侮辱罪相繩。是公訴意旨
    認被告係涉犯刑法第309 條第2 項之強暴公然侮辱罪，尚有
    未合，然其基本事實同一，爰依刑事訴訟法第300 條規定，
    就上開事實變更起訴法條為刑法第309 條第1 項之公然侮辱
    罪。爰審酌被告無犯罪前科，有臺灣高等法院被告前案紀錄
    表1 件在卷足憑，平日素行尚稱良好，卻因一時行車糾紛，
    對告訴人口出穢語，除貶損告訴人之名譽及社會評價外，更
    造成告訴人心理上之傷害，兼衡其犯罪動機、目的、手段以
    及犯罪後否認犯行之態度等一切情狀，量處如主文所示之刑
    ，並諭知易服勞役之折算標準，以資懲儆。
據上論斷，應依刑事訴訟法第299 條第1 項前段、第300 條，刑
法第309 條第1 項、第42條第3 項前段，刑法施行法第1 條之1
第1 項、第2 項前段，判決如主文。
本案經檢察官吳孟竹到庭執行職務。
中    華    民    國    99    年    9     月    30    日
                  刑事第六庭    法  官  王瑜玲
以上正本證明與原本無異
如不服本判決應於送達後10日內向本院提出上訴狀
                                書記官  謝嘉玲
中    華    民    國    99    年    9     月    30    日
附錄本案論罪科刑法條全文：
中華民國刑法第309條
（公然侮辱罪）
公然侮辱人者，處拘役或3 百元以下罰金。
以強暴犯前項之罪者，處1 年以下有期徒刑、拘役或5 百元以下
罰金。

司法院資訊處製作；財團法人民間司法改革基金會備份。
